【裁判字號】    91,訴緝,198
【裁判日期】    920612
【裁判案由】    詐欺
【裁判全文】
臺灣臺北地方法院刑事判決                        九十一年度訴緝字第一九八號
    公  訴  人  臺灣臺北地方法院檢察署檢察官
    被      告  戌○○
                （原名
                ：簡瑞
                鏞）
    選任辯護人  陳益軒律師
右列被告因詐欺等案件，經檢察官提起公訴（七十九年度偵字第一七八七號、七十九
年度偵字第二七二四號）及移
決如左：
    主      文
戌○○共同連續意圖為自己不法之所有，以詐術使人將本人之物交付，處有期徒刑參
年捌月。
    事      實
一、戌○○夥同有犯意聯絡之曾永富、曾慶興、林世欽、蕭家哲、陳軒山、王國薰（
    以上六人以業經臺灣高等法院以七十九年度上訴字第四二八二號判決有罪確定）
    、李燦城（綽號小李）、林生奇、邱廷晏（以上三人均未據起訴）、林霆根贊（
    另經檢察官簽移臺灣板橋地方法院檢察署另行偵辦）及真實姓名年籍不詳綽號「
    葉老三」、「小方」、「小林」等成年男子組成詐欺集團，共同意圖為自己不法
    之所有，先在臺北縣泰山鄉○○路○段三六八號虛設「延暉企業有限公司」（下
    稱延輝公司，負責人邱廷晏）、「樺峻企業有限公司」（下稱樺峻公司，負責人
    林生奇），均由化名周明光之戌○○擔任總經理，林霆根贊任副總經理，化名林
    育成之林世欽任經理，化名陳明興之曾慶興任總務，其餘之人或負責詐購貨物，
    或負責搬運或負責銷贓。該詐欺集團基於概括之犯意，自民國七十八年十二月起
    至七十九年一月二十三日止，在臺北市縣等地，以公職人員選舉及年節送禮所需
    為由，用延暉、樺峻及金泉企業有限公司等名義，向甲○○○○業有限公司等三
    十一家公司行號詐購傳真機等財物，並由戌○○以樺峻企業有限公司（下稱樺峻
    公司）林生奇名義簽發華南商業銀行圓山分行之支票抵付貨款，甚至在李忠煌所
    失竊之同新店分行空白支票上，亦蓋用樺峻公司及林生奇印章，並填載發票日期
    及面額後，持以詐貨，共詐得貨款新臺幣六百餘萬元（犯罪之時間、被害人、詐
    得財物價值、所行使之支票等詳如附表所載），並由王國薰、陳軒山等運至臺北
    縣土城市、汐止市及臺北市○○街等地由曾永富預先準備之倉庫堆放，伺機銷售
    ，蕭家哲並已銷售部分洋酒禮盒、茶葉禮盒予不知情之邱鴻禮、洪瑞昇等人。嗣
    因甲○○○○業有限公司等或因上述支票不獲支付，或收取貨款無著，始知受騙
    。
二、案經臺北市政府警察局木柵分局移送臺灣臺北地方法院檢察署檢察官偵查起訴及
    移送併案審理。
    理      由
一、本件被告戌○○自七十八年十二月起至七十九年一月二十三日止，涉犯刑法第三
    百三十九條第一項詐欺取財罪嫌部分，經臺灣臺北地方法院檢察署檢察官於七十
    九年一月三十一日開始偵查，嗣被告因逃匿經本院於七十九年十月十七日通緝，
    致審判之程序不能開始。依刑法第三百三十九條第一項規定之法定刑為五年以下
    有期徒刑、拘役或科或併科一千元以下罰金，故依刑法第八十條第一項第二款規
    定，本案有關被告涉犯詐欺取財罪部分之刑法追訴權時效期間為十年，再依刑法
    第八十三條之規定，本案時效停止原因已達前述十年期間之四分之一（即二年六
    月）以上，時效停止原因視為消滅，又檢察官提起公訴日至本院繫屬日所距期間
    應予扣除，經核算結果本件追訴權時效完成日為九十二年三月二十七日（七十九
    年一月二十三日加十二年六月加八月十八日〔即七十九年十月十七日減七十九年
    一月三十一日〕減十四日〔七十九年五月十日減七十九年四月二十七日〕＝九十
    二年三月二十七日），故被告於九十一年十一月十六日為警緝獲到案時，本件追
    訴權之時效迄未完成，從而辯護意旨以本件被告涉犯詐欺取財罪部分追訴權時效
    已完成，而應諭知免訴之判決，容有誤會，合先說明。
二、右揭犯罪事實，業據被告戌○○於本院審理時坦承不諱，核與共同被告曾永富、
    曾慶興、林世欽、蕭家哲、陳軒山、王國薰於偵審中所供述之情節相符，並有如
    附表所示之各被害人公司行號之負責人或承辦人沈澧溱、戊○○、辰○○、寅○
    ○、丑○○、巳○○、彭運清、子○○、丙○○、黃朝維、張桂女、乙○○、酉
    ○○、午○○、周惠美、申○○、己○○、亥○○、庚○○○、廖輝鳳、丁○○
    、辛○○、未○○、李添秀、癸○○、洪璘基、卯○○○、壬○○、姚秀芝等於
    警訊中指述甚詳，並有出貨通知單、收貨單、請款單、訂購單、估價單、支票及
    退票理由單、公司執照、化名名義名片、贓物認領保管收據等附卷可稽，足認被
    告自白與事實相符，罪證明確，犯行洵堪認定。
三、核被告所為，係犯刑法第三百三十九條第一項之詐欺取財罪。被告與李燦城、曾
    永富、曾慶興、林世欽、蕭家哲、陳軒山、王國薰、林生奇、邱廷晏、林霆根贊
    及真實姓名年籍不詳綽號「葉老三」、「小方」、「小林」等成年男子間有犯意
    聯絡及行為分擔，為共同正犯。其先後多次犯行，時間緊密，犯罪構成要件相同
    ，顯係基於概括犯意為之，為連續犯，依刑法第五十六條規定，以一罪論，並加
    重其刑。被告犯罪之時間固於七十九年十月三十一日以前，惟其於中華民國八十
    年罪犯減刑條例施行前之七十九年十月十七日業經通緝，迄九十一年十一月十六
    日始為警緝獲到案，而未於該條例施行之日起十個月內自動歸案接受偵查、審判
    ，依同條例第六條規定，自不得依該條例減刑，併此說明。爰審酌被告年值青壯
    ，不思正道取財，竟以詐欺行騙供己利慾，詐得財物甚多，在該詐欺集團中又居
    重要地位及其犯罪後之態度等一切情狀，量處如主文所示之刑，以資懲儆。
四、公訴意旨另以被告戌○○等人於七十八年間起，共同詐欺時所使用之支票，係被
    告戌○○偽以樺峻公司林生奇名義所簽發及在李忠煌遺失之空白支票上蓋用樺峻
    公司林生奇印章之支票，因認被告尚涉有偽造有價證券罪嫌云云。惟按刑法上所
    謂偽造有價證券，以無權簽發之人冒用他人名義簽發為要件，如果行為人基於本
    人之授權，或其他原因有權簽發者，則與無權之偽造行為不同，最高法院五十三
    年臺上字第一八一○號著有判例可資參照；又刑法上有價證券罪，以無權簽發之
    人冒用他人名義為要件，若以自己名義簽發，不論空白支票來源如何，因未冒用
    他人名義，自無偽造有價證券可言，亦有最高法院八十年臺非字第九八號判決可
    參。經查被告戌○○係樺峻公司之總經理，此據共同被告林世欽於警訊時即供明
    在卷（見臺北市政府警察局木柵分局刑案偵查卷宗第四頁），並有化名周明光之
    名片附卷可稽（見同上卷宗第八十七頁），且被告所簽發之付款人為華南商業銀
    行圓山分行之支票，係由樺峻公司負責人林生奇親自至該分行開設甲存帳戶，並
    親自簽名具領支票簿後交付被告等人使用等情，亦據共犯林生奇於審理時供述明
    確（見七十九年度上訴字第四二八二號卷二第八十八頁），又有華南商業銀行圓
    山分行七十九年十二月二十七日華圓存字第三九七號函在卷足佐（見七十九年度
    上訴字第四二八二號卷一第六十一至七十一頁），是被告既係樺峻公司之總經理
    ，又係經林生奇交付該等支票而概括授權簽發，顯與無權之偽造行為有別。至於
    華南商業銀行新店分行戶名為李忠煌之支票三紙，雖由被告戌○○蓋用樺峻公司
    林生奇之印章，惟依前所述，該樺峻公司既係被告等詐欺集團所虛設，林生奇亦
    為共犯之一，則被告蓋用樺峻公司及林生奇之印章於他人之支票後持以行騙，既
    屬共同犯罪行為之部分，被告顯係在樺峻公司及林生奇之授權下使用此等名義，
    要非擅自冒用他人名義簽發支票，灼然甚明，揆諸前述說明，此部分顯與偽造有
    價證券罪之構成要件未符，自不得遽以該罪相繩。此外，復查無他積極、具體之
    證據足資認定被告有偽造有價證券犯行，原應為無罪之諭知，惟公訴意旨認此部
    分與前開有罪部分有牽連犯之裁判上一罪關係，爰不另為無罪之諭知，附此敘明
    。
五、臺灣臺北地方法院檢察署檢察官另以被告戌○○於七十九年一月十八日持華南商
    業銀行新店分行票號0000000號支票一紙，向國岱貿易有限公司購買男用
    皮夾，該支票係被害人李忠煌所失竊，因認被告另涉刑法第三百二十條第一項竊
    盜罪嫌云云，移送本院併案審理（七十九年度偵字第六四五三號）。按犯罪事實
    應依證據認定之，無證據不得推定其犯罪事實，刑事訴訟法第一百五十四條定有
    明文。訊據被告戌○○固不否認其等詐欺集團成員確以該紙支票持向國岱貿易有
    限公司詐得財物，惟始終堅詞否認有竊盜支票之犯行，辯稱：所有用以詐騙之支
    票均由林生奇及李燦成提供，伊並不知道其中會有戶名李忠煌的支票，故簽發時
    亦均蓋用樺峻公司及林生奇的印章等語，審諸本件全案卷證有關戶名李忠煌之支
    票遭被告等人持以詐騙財物者共有三紙，確實均蓋用樺峻公司及林生奇的印章，
    被告雖為實際簽發支票之人，惟本件所涉之人甚多，係如何獲取此一李忠煌之支
    票，迄未據檢察官提出積極事證，故此支票雖來源不明，究不能遽指為被告所竊
    得，而逕論竊盜罪名。此外，又查無其他積極、具體確切之證據足資認定被告有
    此部分竊盜犯行，不具裁判上一罪關係，此併辦部分爰退還檢察官另行辦理，附
    此說明。
據上論斷，應依刑事訴訟法第二百九十九條第一項前段，刑法第二十八條、第五十六
條、第三百三十九條第一項、罰金罰鍰提高標準條例第一條前段，判決如主文。
本案經檢察官吳春麗到庭執行職務
中      華      民      國    九十二    年      六      月     十二     日
                                      臺灣臺北地方法院刑事第九庭
                                          法  官  張  江  澤
右正本證明與原本無異。
如不服本判決，應於判決送達後十日內，向本院提出上訴狀。
                                          書記官  陳  泰  寧
中      華      民      國    九十二    年      六      月     十六     日
附錄本案論罪科刑法條全文：
刑法第三百三十九條：
意圖為自己或第三人不法之所有，以詐術使人將本人或第三人之物交付者
，處五年以下有期徒刑、拘役或科或併科一千元以下罰金。
以前項方法得財產上不法之利益或使第三人得之者，亦同。
前二項之未遂犯罰之。


司法院資訊處製作；財團法人民間司法改革基金會備份。
